【裁判字號】    98,易,8
【裁判日期】    980205
【裁判案由】    偽造文書
【裁判全文】
臺灣宜蘭地方法院刑事判決                 98年度易字第8號
公  訴  人  臺灣宜蘭地方法院檢察署檢察官
被      告  甲○○○○○○○○.
                    48歲民.
                    （現於住內政部入出國及移民署臺北縣專
上列被告因偽造文書案件，經檢察官提起公訴（97年度偵字第47
81號），被告於本院準備程序中為有罪之陳述，經告以簡式審判
程序之旨，並聽取當事人意見後，經本院合議庭裁定由受命法官
獨任行簡式審判程序，判決如下：
    主  文
甲○○○○○○○○ ○○○（李娜潘）共同犯使公務員登載不實罪，處有期
徒刑陸月，如易科罰金，以銀元參佰元即新台幣玖佰元折算壹日
，減為有期徒刑參月，如易科罰金，以銀元參佰元即新台幣玖佰
元折算壹日；又犯行使使公務員登載不實文書罪，處有期徒刑肆
月，如易科罰金，以新台幣壹仟元折算壹日，減為有期徒刑貳月
，如易科罰金，以新台幣壹仟元折算壹日。應執行有期徒刑肆月
，如易科罰金，以銀元參佰元即新台幣玖佰元折算壹日。緩刑參
年。
    事  實  及  理  由
一、本件犯罪事實及證據，除於檢察官起訴書犯罪事實欄第3行
    「基於行使公務員登載不實公文書之犯意」更正為「基於使
    公務員登載不實之犯意」；第11行「於95年8月間」增補為
    「基於行使上開使公務員登載不實之公文書之犯意，於95年
    8月間」；證據欄補充「被告於本院之自白」外，其餘均引
    用檢察官起訴書之記載（如附件）。
二、被告於90年間為使公務員登記不實之犯行後，刑法業於94年
    2月2日修正公布，於95年7月1日施行。依修正後之刑法第2
    條第1項規定「行為後法律有變更者，適用行為時之法律。
    但行為後之法律有利於行為人者，適用最有利於行為人之法
    律」。該條係規範行為後法律變更所生新舊法比較適用之準
    據法，其本身無關行為可罰性要件之變更，是於刑法修正施
    行後，應適用該條之規定，為「從舊從新」之比較。本件關
    於新舊法比較適用之說明如下：
（一）刑法第214條定有罰金刑，而該罪罰金刑之下限，依修正
      前刑法第33條第5款規定：「主刑之種類如左：五、罰金
      ，一元以上。」，換算成新臺幣為3元，修正後刑法第33
      第5款規定為：「主刑之種類如下：五、罰金，新台幣一
      千元以上，以百元計算之。」，是依修正後刑法第33條第
      5款規定，就罰金刑之下限有所提高，是修正後之規定並
      未較有利於被告，應適用修正前之規定。
（二）被告行為時即修正前刑法第41條第1項前段規定：「犯最
      重本刑為五年以下有期徒刑以下之刑之罪，而受六個月以
      下有期徒刑或拘役之宣告，因身體、教育、職業、家庭之
      關係或其他正當事由，執行顯有困難者，得以一元以上三
      元以下折算一日，易科罰金。」，又被告行為時之易科罰
      金折算標準，依修正前罰金罰鍰提高標準條例第2條前段
      （現已刪除）規定，就其原定數額提高為100倍折算1日，
      則被告行為時之易科罰金折算標準，應以銀元300元折算1
      日，經折算為新臺幣後，應以新臺幣900元折算為1日。惟
      民國95年7月1日修正公布施行之刑法第41條第1項前段則
      規定：「犯最重本刑為五年以下有期徒刑以下之刑之罪，
      而受六個月以下有期徒刑或拘役之宣告者，得以新臺幣一
      千元、二千元或三千元折算一日，易科罰金。」，比較修
      正前後之易科罰金折算標準，以修正前刑法第41條第1項
      前段之規定，較有利於被告，修正後之規定並非較有利於
      被告，故依刑法第2條第1項前段規定，自適用修正前刑法
      第41條第1項前段規定，定其折算標準。
（三）被告行為時之刑法第51條規定：「數罪併罰，分別宣告其
      罪之刑，依左列各款定其應執行者：」其中第5款規定：
      「宣告多數有期徒刑者，於各刑中之最長期以上，各刑合
      併之刑期以下，定其刑期。但不得逾20年。」惟95年7月
      1日修正公布施行之刑法第51條第5款則規定：「宣告多數
      有期徒刑者，於各刑中之最長期以上，各刑合併之刑期以
      下，定其刑期。但不得逾30年。」比較結果，修正後刑法
      並非較有利於行為人，依刑法第2條第1項前段之規定，仍
      應依修正前刑法，定其應執行之刑，再依最有利於被告之
      方式，依修正前刑法諭知易科罰金之折算標準。
三、核被告於90年間所為，係犯刑法第214條使公務員登載不實
    文書罪。被告與李建地、「TOWI」就上開犯行，有犯意之聯
    絡及行為之分擔，為共同正犯。被告於95年8月所為，係犯
    刑法第216條之行使使公務員登載不實文書罪。被告於90年
    間使公務員登載不實之行為，與其於95年8月持以行使之行
    為，已距5年之久，難認有何吸收關係，該2罪犯意各別，行
    為互殊，應予分論併罰。爰審酌被告阮氏金紅破壞公務上戶
    籍、入出境管理資料管理之程度、及生活狀況、智識程度、
    犯後坦承犯行之態度等一切情狀，分別量處如主文所示之刑
    ，並諭知易科罰金之折算標準。被告行為後，中華民國九十
    六年罪犯減刑條例於96年7月4日制定公布，於同年月16日施
    行。該條例第2條第1項第3款規定：「犯罪在中華民國九十
    六年四月二十四日以前者，除本條例另有規定外，依下列規
    定減刑：三、有期徒刑、拘役或罰金，減其刑期或金額二分
    之一。」且本件復無同條例第3條所規定不予減刑之情形，
    爰均依上開規定減刑後，定其應執行刑及諭知易科罰金之折
    算標準。又被告前未曾受有期徒刑以上刑之宣告，有台灣高
    等法院被告前案紀錄表在卷可憑，茲因一時失慮而罹刑典，
    經此偵審程序應已知警惕，而無再犯之虞，本院認對其所宣
    告之刑以暫不執行為適當，爰併予宣告緩刑3年，以勵自新
    。
據上論斷，依刑事訴訟法第299條第1項前段，刑法第2條第1項前
段、第216條、第214條、第28條、第41條第1項前段、第74條第1
項、修正前刑法第51條第5款、第41條第1項前段，刑法施行法第
1條之1、修正前罰金罰鍰提高標準條例第2條、現行法規所定貨
幣單位折算新台幣條例第2條，中華民國九十六年罪犯減刑條例
第2條第1項第3款、第7條、第9條，判決如主文。
本案經檢察官張立言到庭執行職務
中    華    民    國    98    年    2     月    5     日
                  刑事第二庭  法  官  謝佩玲
以上正本證明與原本無異。
如不服本判決應於收受本判決後10日內向本院提出上訴書狀，並
應敘述具體理由。若未敘述理由者，應於上訴期間屆滿後20日內
向本院補提理由書狀（均須按他造當事人之人數附繕本）「切勿
逕送上級法院」。
                              書記官  李玉雲
中    華    民    國    98    年    2     月    5     日
附錄本案論罪科刑法條全文：
中華民國刑法第216條
行使第210條至第215條之文書者，依偽造、變造文書或登載不實
事項或使登載不實事項之規定處斷。
中華民國刑法第214條
明知為不實之事項，而使公務員登載於職務上所掌之公文書，足
以生損害於公眾或他人者，處3年以下有期徒刑、拘役或5百元以
下罰金。


司法院資訊處製作；財團法人民間司法改革基金會備份。
